【裁判字號】    96,上易,2451
【裁判日期】    970122
【裁判案由】    竊盜
【裁判全文】
臺灣高等法院刑事判決                96年度上易字第2451號
上  訴  人  臺灣宜蘭地方法院檢察署檢察官
被      告  甲○○
上列上訴人因被告竊盜案件，不服臺灣宜蘭地方法院96年度易字
第183號，中華民國96年9月12日第一審判決（起訴案號：臺灣宜
蘭地方法院檢察署96年度偵字第434 號），提起上訴，本院判決
如下：
    主  文
原判決撤銷。
甲○○竊盜，累犯，處有期徒刑陸月，如易科罰金以銀元佰元
折算壹日，減為有期徒刑月，如易科罰金以銀元佰元折算壹
日。
    事  實
一、甲○○曾因違反毒品危害防制條例案件，經台灣桃園地方法
    院以90年度桃簡字第640號判決處以有期徒刑6月確定，並於
    民國92年2 月28日執行完畢。詎仍不知悔改，基於為自己不
    法所有之犯意，於93年10月3 日下午某時，在桃園縣桃園市
    ○○路24號前，以不詳方法竊取乙○○所有停放於該處之車
    號HXS-250號機車，得手後改懸掛其父林樹木所有之號碼GVN
    -570號車牌一面，並以外接電門之方式供己騎用。嗣於94年
    3 月22日上午11時許，甲○○騎乘上揭機車行經桃園縣桃園
    市○○路六二巷內，因逆向行駛而為警攔檢始查獲上情，並
    扣得甲○○用來發動外接電門之螺絲起子1支。
二、案經桃園縣警察局桃園分局報請臺灣桃園地方法院檢察署呈
    請臺灣高等法院檢察署令轉臺灣宜蘭地方法院檢察署檢察官
    偵查起訴。
    理  由
一、訊據被告甲○○矢口否認有竊盜犯行，辯稱：車號 GVN-570
    號機車是伊父親所有，交由伊使用已2 年多，每天都在使用
    ，伊曾在被抓2、3月前將機車送修，可能是修理時機車行將
    零件弄錯了云云。經查：
  (一)上揭事實業據證人即被害人乙○○證稱：伊所有上揭機車是
    於93年10月3 日下午在桃園市○○路24號前失竊等語（見第
    5307號偵卷第18頁），警方查獲機車之引擎號碼為A0000000
    號（見上揭偵卷第29頁），確係乙○○所有之失竊機車，且
    有車輛竊盜詳細資料畫面、車號查詢重型機車車籍、贓物領
    據單附卷可稽（見上揭偵卷第25頁、第27頁、本院卷第29頁
    ）。而該失竊機車之廠牌、顏色、汽缸容量、出廠年份均與
    被告之父林樹木所有車號GVN-570 號機車相同一致，亦有車
    籍資料作業詳細畫面、車號查詢重型機車車籍在卷足憑（見
    上揭偵卷第28頁、本院卷第29、30頁），此部分事實合先認
    定。
  (二)被告雖辯稱：查獲機車係林樹木交由伊使用，已使用2 年多
    ，伊每天都在使用云云。惟據證人林樹木偵訊時證稱：伊並
    未將機車交給兒子使用，因伊身體狀況不好，該機車在3 年
    半前就沒有在使用等語（見第434 號偵卷第10頁）。林樹木
    既否認有將機車借予被告使用，被告上揭辯詞已與事實不符
    。且林樹木住在宜蘭，與案發時同住在桃園之被告、證人乙
    ○○相隔甚遠，一般人殊無可能先從桃園竊取乙○○之機車
    ，再到宜蘭竊取林樹木之車牌或機車後，將林樹木機車車牌
    懸掛於乙○○機車車身上，再交由被告騎用之可能，故上揭
    情形已足排除被告以外之人犯案之可能。被告雖又稱：伊曾
    在被抓2、3月前將機車送修，可能是修理時機車行將零件弄
    錯了云云，然被告不僅未能提供該機車行之明確資料以供本
    院查證，且衡情一般機車行亦無可能於維修客戶機車時，故
    意或過失將機車車身與他人車牌對調，被告上揭辯詞，實與
    常情有違，亦無足採。
  (三)再者，據證人乙○○證稱：伊所有之機車失竊前電門狀況正
    常，並未遭破壞，原本鑰匙皆可插入，查獲時該車之外接電
    門在失竊前並未加裝等語（見第5307號偵卷第18頁、第2124
    8 號偵卷第10頁），並比對卷附該車查獲時之照片所示（見
    第5307號偵卷第30頁至第33頁），該車原電門之鑰匙孔已遭
    破壞，係另拉線外接電門，且依被告騎乘該車為警查獲時，
    該車之鑰匙孔並未插入車鑰匙（見上揭偵卷第12頁）、警員
    於被告機車上查獲與該外接電門孔大小相符之螺絲起子1 支
    等情以觀（見上揭偵卷第31、33頁），顯見被告係持該螺絲
    起子開啟外接電門以發動機車，已與一般啟動機車係以鑰匙
    插入之使用常情有違，被告又始終未能敘明何以機車鑰匙孔
    未插入鑰匙，反而外接電門之緣由，堪認上揭機車確係被告
    所竊取，因無法以原有電門啟動，又恐牽到機車行會遭人察
    覺有異，方以外接電門之違常方式使用該車。
  (四)綜上所述，應認被告係竊取與林樹木同型款之乙○○機車後
    ，為掩避警方查緝，即改懸掛林樹木之車牌於乙○○之機車
    上無誤。被告上揭辯詞，僅係畏罪卸責之詞，無足採信。本
    件事證明確，被告犯行洵堪認定，應依法論科。
二、被告行為後，刑法及罰金罰鍰提高標準條例業經修正，並自
    95年7月1日生效施行，有關本件情形：
  (一)刑法第320條第1項竊盜罪，其法定本刑中關於罰金刑之  規
    定，因刑法第33條第5款業經修正，罰金最低額由銀元1元提
    高為新台幣1000元以上，並以百元為單位，經新、舊法比較
    ，應以行為時之刑法第33條第5款規定有利於被告。
  (二)刑法第47條累犯之規定修正限於為受徒刑執行完畢，或一部
    之執行而赦免後，五年以內「故意」再犯有期徒刑以上之罪
    者，始成立累犯，本件被告「故意」犯本件竊盜罪，比較新
    舊法之規定，修正後之規定較有利於被告。
  (三)刑法第41條第1 項前段關於易科罰金之折算標準，原依罰金
    罰鍰提高標準條例第2 條（已於95年7月1日刪除）之規提高
    100倍，而為以銀元100元、200元、300元折算1 日，修正為
    以新台幣1000元、2000元、3000元折算1 日，修正前之規定
    較有利於被告。
  (四)本件綜合上揭新舊刑法比較之結果，並本於統一性及整體性
    原則，修正前之刑法較有利於被告，爰一體適用修正前之刑
    法。
三、核被告所為，係犯刑法第320條第1項之竊盜罪。被告有如事
    實欄所示之犯罪科刑及有期徒刑執行完畢之事實，此有本院
    被告前案紀錄表在卷可參，其受有期徒刑之執行完畢後， 5
    年內故意再犯有期徒刑以上刑之竊盜罪，為累犯，應依修正
    前刑法第47條規定加重其刑。
四、原審未察，遽為被告無罪諭知，容有未洽。檢察官以此上訴
    指摘原判決諭知被告無罪不當，為有理由，應由本院撤銷改
    判。爰審酌被告犯罪之動機、目的、手段、竊得財物之價值
    約新台幣5000元（見上揭偵卷第18頁）、被害人所受之損害
    及犯後飾卸其詞，毫無悔意等一切情狀，量處如主文所示之
    刑，並依中華民國96年罪犯減刑條例第2條第1項第3 款之規
    定，將原宣告之刑期減為二分之一，且諭知易科罰金之折算
    標準，以資懲儆。至於扣案之螺絲起子1 把，並無證據證明
    係被告犯罪所用之物，亦非違禁物，無庸宣告沒收，併此敘
    明。
五、被告經合法傳喚無正當理由不到庭，爰不待其陳述，逕為判
    決。
據上論斷，應依刑事訴訟法第369條第1項前段、第364條、第371
條、第299條第1項前段，刑法第2條第1 項、修正前刑法第320條
第1項、第47條、第41條第1 項前段，罰金罰鍰提高標準條例第1
條前段、罰金罰鍰提高標準條例刪除前第2 條，中華民國96年罪
犯減刑條例第2條第1項第3款、第7條、第9 條，判決如主文。
本案經檢察官謝英民到庭執行職務。
中    華    民    國    97    年    1     月    22    日
                  刑事第二庭審判長法  官  呂丹玉
                                  法  官  李麗玲
                                  法  官  林恆吉
以上正本證明與原本無異。
不得上訴。
                                  書記官  陳盈璇
中    華    民    國    97    年    1     月    22    日
附錄：本案論罪科刑法條全文
中華民國刑法第320條第1項
（普通竊盜罪）
意圖為自己或第三人不法之所有，而竊取他人之動產者，為竊盜
罪，處 5 年以下有期徒刑、拘役或 5 百元以下罰金。


司法院資訊處製作；財團法人民間司法改革基金會備份。
